臺灣基隆地方法院刑事判決　
109年度易字第235號
公  訴  人  臺灣基隆地方檢察署檢察官
被      告  張錦麗


選任辯護人  許世正律師
被      告  張麗英


選任辯護人  李文聖律師
上列被告因竊盜案件，經檢察官提起公訴（109年度偵字第1486
號），本院判決如下：
    主  文
張錦麗、張麗英共同犯竊盜罪，各處有期徒刑參月，如易科罰金
，均以新台幣壹仟元折算壹日。
未扣案張錦麗、張麗英之犯罪所得關聖帝君神像壹尊共同沒收之
，於全部或一部不能沒收或不宜執行沒收時，共同追徵其價額。
    事  實
一、張錦麗、張麗英2人均為基隆市中山區喜市社區之住戶。民
    國108年12月8日中午12時30分許，張錦麗、張麗英一同前往
    基隆市中山區中和路85巷1弄底之喜市社區土地公廟（由基
    隆市中山區喜市社區管委會負責管理），竟意圖為自己不法
    之所有，共同基於竊盜之犯意聯絡，由張麗英負責於土地公
    廟之內、外把風，而由張錦麗進入土地公廟內，徒手竊取廟
    內擺放於神龕上右側之關聖帝君神像1尊，並將所竊得之神
    像裝入張錦麗隨身所攜之後背包內，以此方式共同竊取上開
    神像得逞。嗣於喜市社區管委會任職總幹事周天賜於同日下
    午5時許，接獲喜市社區住戶蕭志成致電管理中心表示上開
    土地公廟內關聖帝君神像遭竊，經報警處理，並調閱監視器
    畫面，始悉上情。
二、案經基隆市警察局第四分局報告臺灣基隆地方檢察署檢察  
    官偵查起訴。
    理  由
壹、證據能力：
一、按被告以外之人於審判外之言詞或書面陳述，除法律有規定
    者外，不得作為證據；又被告以外之人於審判外之陳述，雖
    不符合同法第159條之1至第159條之4之規定，但經當事人於
    審判程序同意作為證據，法院審酌該言詞陳述或書面陳述作
    成時之情況，認為適當者，亦得為證據；刑事訴訟法第159 
    條第1項、第159條之5第1項分別定有明文。本判決下列引用
    之供述證據，檢察官、被告張錦麗、張麗英及其等辯護人均
    同意作為證據，復未於言詞辯論終結前聲明異議，本院審酌
    該證據資料製作時之情況，認為並無不可信或不適當之情事
    ，依刑事訴訟法第159條之5第1項規定，均有證據能力。
二、另本判決所援引之非供述證據，因檢察官、被告2人及其等
    辯護人於本院審理時均未爭執證據能力，且亦無顯有不可信
    之情況或不得作為證據之情形，復經本院依法踐行調查證據
    之程序，自均具有證據能力。
貳、實體事項：
一、訊據被告張錦麗、張麗英固不否認於108年12月8日中午12時
    許，有前往喜市社區內之土地公廟拜拜，惟矢口否認有何竊
    盜犯行，被告張錦麗辯稱：當日伊買菜回來，遇到張麗英，
    就和張麗英一起去土地公廟拜拜，伊去的時候有揹後背包，
    就把其內的栗子拿出來當作供品，其他買的菜、水果都還放
    在後背包內，離開土地公廟時，因為太熱了，有把外套脫掉
    丟到後背包裡面，所以背包看起來鼓鼓的，伊並未竊取關聖
    帝君神像云云（本院卷第63頁、第113頁）；被告張麗英則
    辯稱：伊當天去土地公廟，只有帶雨傘跟一小袋肥料，伊是
    在路上遇到張錦麗，伊說要去土地公廟，張錦麗就跟著去，
    到了土地公廟後，伊就去除草，後來去拜拜準備回去，看到
    張錦麗從包包拿栗子出來拜，伊就叫張錦麗隔天再回來收，
    後來因為太陽出來比較熱，有看到張錦麗把外套放入後背包
    內，離開時，張錦麗只有揹後背包，伊沒有幫張錦麗拿東西
    ，只有拿雨傘，伊並未竊取關聖帝君神像云云（本院卷第62
    頁）；被告張錦麗之辯護人許律師則辯護稱：勘驗監視器畫
    面結果可知，本案遭竊之關聖帝君神像處因鏡頭角度緣故，
    無法清楚看到，被告亦無至該遭竊神像位置處有拿取或是竊
    取的動作，至於後背包後來雖鼓鼓的，但無法逕認即有竊盜
    犯行，且張錦麗若要偷神像，也不會邀約張麗英一起行竊，
    而係趁沒人時再去行竊，始符常理；被告張麗英之辯護人李
    律師則辯護稱：被告張麗英為虔誠的信徒，也長期在廟裡擔
    任義工，並無竊取關聖帝君神像的動機，而依證人周天賜的
    證述及監視器畫面，亦無法證明係被告2人下手所竊云云，
    經查：
(一)被告2人為喜市社區住戶，而社區內（基隆市中山區中和路8
    5巷1弄底）有一土地公廟，廟內神龕上原有五尊神像，供社
    區入住戶及信眾祭拜，108年12月8日上午7時許，廟內神龕
    上原擺放之神像俱在，惟於同日下午5時許，住戶蕭志成前
    往祭拜時，即發現擺放於神龕右側之關聖帝君神像遭竊等事
    實，據證人即住戶蕭志成、證人即喜市社區總幹事周天賜、
    證人即喜市社區會計鍾舒韻於本院審理中結證證述明確（本
    院卷第114-117頁、第121-123頁、第169-172頁、第176-183
    頁），並有喜市社區土地公廟現場照片5紙及基隆市警察局
    第四分局110年1月25日基警四分偵字第1100400743號函暨所
    附職務報告1份可稽（109年度偵字第1486號卷第55-59頁；
    本院卷第139-141頁），首堪認定。
(二)證人蕭志成於本院審理中結證稱：伊除了雨天，每天早晚上
    、下班都會去社區內之土地公廟拜拜，108年12月8日上午大
    概6時55分至7時間許，伊至土地公廟拜拜，廟內共有5尊神
    像，當時有看到最右側之關聖帝君神像，當天下午5時10分
    許下班後，再去拜拜，就發現神像不見了；關聖帝君神像大
    約高20-25公分，而廟內的燈光很亮，看得很清楚，一看就
    可以看到，因此伊就打電話去管理中心報告等語（本院卷第
    170頁-172頁、第176-181頁）、證人鍾舒韻於本院審理中具
    結證稱：管理室接到關聖帝君神像遭竊的電話後，有調取土
    地公廟的監視器畫面，伊觀看當天（108年12月8日）上午7
    時至下午5時之畫面，這段期間，有看到被告及其他人去該
    處拜拜，這些香客是在上午去拜拜的，是在被告2人去拜拜
    前去的，但都沒有進入拜殿內（即土地公廟內），只是在拜
    殿外拿香拜拜而已，沒有接觸到神像，只有被告2人有進入
    拜殿裡面，且在該處有比較長時間的動作；被告2人在拜殿
    內進進出出的，且在拜殿內靠右邊的地方活動；被告有拿一
    個後背包本來扁扁的，從拜殿出來後，包包就是有裝東西的
    狀態，鼓鼓的，大小差蠻多的，伊看過該日那段期間的監視
    器畫面，其他住戶都沒有嫌疑，只有被告2人有嫌疑等語（
    本院卷第181-189頁），互核證人蕭志成、鍾舒韻之證述可
    知，土地公廟內神龕右側原所擺放之關聖帝君神像，於證人
    蕭志成於108年12月8日上午7時祭拜後，於同日下午5時許發
    現遭竊，該段期間，雖曾有其他住戶或信眾前往該處祭拜，
    然僅被告張錦麗、張麗英曾進入土地公廟拜殿內而有接觸神
    像之機會，已排除被告張錦麗、張麗英以外之人竊取關聖帝
    君神像之可能。再經本院勘驗108年12月8日中午12時18分至
    12時32分許之監視器畫面，被告張錦麗、張麗英前往土地公
    廟後，多次於拜殿內擲筊問事，之後兩人步出土地公廟，張
    錦麗於拜殿外，由其後背包內拿出2袋物品（應係供品），
    張麗英則協助將這些物品（供品）擺放於土地公廟拜殿內、
    外之供桌上，此時之後背包呈現扁平狀態，一度開啟時，亦
    未看到其內裝有其他物品，隨後，張錦麗拿著後背包進入拜
    殿，並走向拜殿內之右側，然因畫面鏡頭角度緣故，無法看
    見其動作，僅看到張錦麗用手將外套披於背上，張麗英亦於
    彎腰協助張錦麗做某事，張麗英繼而整理供品，留下部分供
    品於神龕上之供桌，並將其餘供品裝入塑膠袋內，繼而於拜
    殿內神龕前等待張錦麗，俟張錦麗自拜殿內右側走出後，兩
    人一起離開，此時張麗英手上拿著雨傘及一大袋物品，張錦
    麗著則以外套蓋於其背上後背包上方，後背包則明顯隆起，
    張錦麗手上則無拿任何東西，此有本院勘驗筆錄及監視器翻
    拍照片可稽（本院卷第109-113頁；同上偵卷第63-65頁、第
    69-79頁），由勘驗結果可知，監視器畫面雖未能攝錄到被
    告張錦麗於拜殿內右側即關聖帝君神像位置處之舉動，然被
    告張錦麗於將背包內2袋物品拿出後，背包已呈現扁平狀態
    、一度開啟時，亦無看到其內有物品，迄至被告2人離開土
    地公廟前，均無再將供品放回後背包之行為，佐以被告張錦
    麗屢次至監視器無法攝錄到之拜殿內右側，離去時，背包已
    呈現明顯隆起狀態，及證人蕭志成所證：伊這10年裡面，每
    天早上要去上班前，都會去土地公廟燒香拜拜，關聖帝君神
    像的高度約20至25公分等語（本院卷第170頁、第179頁）、
    被告張錦麗所陳：伊於108年12月8日所揹之後背包是一般常
    見學生背的後背包等語（本院卷第195頁），而經本院當庭
    測量張錦麗於110年3月11日審理期日所揹之小背包，可容納
    之內容物高度約為30公分，可以認定被告張錦麗於108年12
    月8日所揹之後背包，裝入高度約20至25公分之關聖帝君神
    像，並非難事，從而，互核上情觀之，足認被告張錦麗進入
    土地公廟拜殿內右側後，確有將關聖帝君神像裝入空的後背
    包內無訛，否則無法解釋後背包何以於未裝入其他物品，卻
    於離開土地公廟時，呈現明顯鼓起狀態。又被告張麗英係與
    被告張錦麗共同前往土地公廟，於被告張錦麗進入拜殿內神
    龕右側拿取關聖帝君神像時，亦數度進出土地公廟拜殿內、
    外（此由本院勘驗筆錄即可確悉），並刻意等待張錦麗，當
    無不知被告張錦麗將關聖帝君神像裝入後背包之理，猶於現
    場把風、等待，俟張錦麗完成上開竊取神像行為後，始一同
    離去，堪認被告張麗英與張錦麗就竊取關聖帝君神像乙事，
    具有犯意聯絡及行為分擔甚明。
(三)被告張錦麗雖辯稱：伊當天因為買菜時有買栗子，所以就把
    栗子從背包內拿出來當作供品拜，背包內還有其他的菜、水
    果，離開時沒有把栗子帶走，還把外套丟到背包內，所以背
    包才會鼓起云云（本院卷第63頁），被告張麗英則辯稱：伊
    當天只有拿雨傘及一小袋肥料，離開時沒有幫張錦麗拿東西
    ，伊在拜殿內彎腰是幫張錦麗從後背包拿栗子出來拜拜云云
    （本院卷第62頁、第113頁），惟由上開監視器畫面之勘驗
    結果及翻拍照片（本院卷第109-113頁；同上偵卷第63-65頁
    、第69-79頁）可知，被告2人至土地公廟時，於廟外之供桌
    上，被告張錦麗已將後背包內之2包供品取出，並由張麗英
    協助擺放於拜土地公廟內、外之供桌上祭拜，張錦麗進入土
    地公廟時，後背包呈現扁平狀態，顯非如張錦麗所稱，後背
    包內尚有其他的菜、水果等物始呈鼓起狀，且被告2人亦無
    收拾供桌上之供品並裝入後背包之舉動，係由被告張麗英手
    提一大包供品與被告張錦麗共同離去；再觀之被告張錦麗離
    開土地公廟時，手上未拿東西，外套卻刻意覆蓋於背部明顯
    隆起之後背包上，非放於背包內，亦與被告張錦麗所稱係將
    外套丟至背包內之供述相違，且斯時，張錦麗手上既未拿東
    西，卻要大費周章，刻意將外套覆蓋於背上之後背包上，狀
    似遮掩，而非用手拿取外套，此番舉止亦與常情相悖，被告
    2人上開所辯，與事實並不符，顯係事後卸責之詞，洵無足
    採。
二、綜上，本件事證明確，被告2人犯行洵堪認定，應依法論科
    。
參、論罪科刑：
一、核被告張錦麗、張麗英所為，均係犯刑法第320條第1項之竊
    盜罪。被告2人就上開犯行具有犯意聯絡及行為分擔，為共
    同正犯。　　　　
二、爰以行為人責任為基礎，審酌被告2人為喜市社區住戶，知
    悉社區內之土地公廟為管理委員會所管領，係社區住戶及信
    眾信仰之中心，猶為己之慾念，竊取該廟內之關聖帝君神像
    ，影響眾人之權益，所為誠非可取；兼參以被告2人否認犯
    行，且未將神像返還，犯後態度非佳，暨衡酌被告張錦麗國
    中畢業之智識程度（參本院卷第17頁個人戶籍資料）、被告
    張麗英高中畢業之智識程度（參本院卷第23頁個人戶籍資料
    ）、被告2人均自述小康之家庭經濟狀況（同上偵卷第9頁、
    第19頁）及其等之犯罪目的、分工方式及所生危害、並無前
    科（參被告2人之臺灣高等法院被告前案紀錄表）等一切情
    況，分別量處如主文所示之刑，並均諭知易科罰金之折算標
    準，以資儆懲。
三、沒收：
(一)按共同正犯犯罪所得之沒收或追徵，應就各人所分得之數為
    之；又所謂各人「所分得」之數，係指各人「對犯罪所得有
    事實上之處分權限」而言，其各成員有無犯罪所得、所得數
    額，係關於沒收、追繳或追徵標的犯罪所得範圍之認定，雖
    非屬犯罪事實有無之認定，不適用「嚴格證明法則」，無須
    證明至毫無合理懷疑之確信程度，事實審法院仍應視具體個
    案之實際情形，於各共同正犯有無犯罪所得，或犯罪所得多
    寡，綜合卷證資料及調查結果，依自由證明程序釋明其合理
    之依據而為認定，倘若共同正犯各成員內部間，對於不法利
    得分配明確時，應依各人實際分配所得宣告沒收；若共同正
    犯成員對不法所得並無處分權限，與其他成員亦無事實上之
    共同處分權限者，自不予諭知沒收；然若共同正犯各成員對
    於不法利得享有共同處分權限時，則仍應負共同沒收之責（
    最高法院106年度台上字第539號判決要旨可資參照）；又刑
    法第38條之1第1項前段犯罪所得沒收之規定，同以「屬於犯
    罪行為人者」為沒收要件，則於數人共同犯罪時，因共同正
    犯皆為犯罪行為人，所得屬全體共同正犯，本亦應對各共同
    正犯諭知沒收，然因犯罪所得之沒收，在於避免被告因犯罪
    而坐享利得，基於有所得始有沒收之公平原則，如犯罪所得
    已經分配，自應僅就各共同正犯分得部分，各別諭知沒收，
    如尚未分配或無法分配時，該犯罪所得既屬於犯罪行為人，
    仍應對各共同正犯諭知沒收（最高法院107年度台上字第269
    7號判決要旨可資參照）。
(二)本案被告2人所竊取之關聖帝君神像1尊，屬被告張錦麗、張
    麗英所為上開竊盜犯行所得之財物，未據扣案，且迄今尚未
    實際合法發還告訴人，復依卷內現存事證，尚無從查知被告
    2人係如何分配犯罪所得，揆諸前揭之說明，為達徹底剝奪
    犯罪行為人之實際犯罪所得之立法目的，自應認被告2人就
    關聖帝君神像，仍具有事實上之共同支配關係，享有共同處
    分權限，而應依刑法第第38條之1 第1 項前段之規定予以共
    同宣告沒收，並依同條第3 項之規定，於全部或一部不能沒
    收或不宜執行沒收時，共同追徵其價額。
據上論斷，應依刑事訴訟法第299條第1項前段，判決如主文。
本案經檢察官林明志提起公訴，檢察官林伯宇到庭執行職務。
中　　華　　民　　國　　110 　年　　3 　　月　　31　　日
                  刑事第三庭  法　官　周霙蘭
以上正本證明與原本無異。
如不服本判決應於收受送達後20日內向本院提出上訴書狀，並應
敘述具體理由；其未敘述上訴理由者，應於上訴期間屆滿後20日
內向本院補提理由書( 均須按他造當事人之人數附繕本) 「切勿
逕送上級法院」。
中　　華　　民　　國　　110 　年　　3 　　月　　31　　日
                              書記官  洪儀君
附錄論罪法條：
中華民國刑法第320條
意圖為自己或第三人不法之所有，而竊取他人之動產者，為竊盜
罪，處5年以下有期徒刑、拘役或50萬元以下罰金。
意圖為自己或第三人不法之利益，而竊佔他人之不動產者，依前
項之規定處斷。
前二項之未遂犯罰之。